臺灣新竹地方法院民事裁定
110年度消債更字第20號
聲  請  人  
即債務人    蘇鈺雯  



代  理  人  李麗君律師                    
上列當事人因消費者債務清理事件聲請更生，本院裁定如下：
    主  文
聲請人蘇鈺雯自中華民國一一○年四月二十八日十一時起開始更
生程序。
命司法事務官進行本件更生程序。
    理  由
一、按協商或調解成立者，債務人不得聲請更生或清算。但因不
    可歸責於己之事由，致履行有困難者，不在此限；本條例施
    行前，債務人依金融主管機關協調成立之中華民國銀行公會
    會員，辦理消費金融案件無擔保債務協商機制與金融機構成
    立之協商，準用前2 項之規定；次按，債務人不能清償債務
    或有不能清償之虞者，得依本條例所定更生或清算程序，清
    理其債務，消費者債務清理條例（下稱：消債條例）第 151
    條第7 項、第9 項、第3 條分別定有明文。又前開法律規定
    之「但因不可歸責於己之事由，致履行有困難者，不在此限
    」，其立法意旨係基於債務清償方案成立後，應由債務人誠
    實遵守信用履行協商還款條件，惟於例外情形下發生情事變
    更，在清償期間收入或收益不如預期，致該方案履行困難甚
    或履行不能，因不可歸責於己之事由時，則仍能聲請更生或
    清算。
二、本件聲請意旨略以：
    聲請人前因有不能清償債務之情事，而積欠債務總額新臺幣
    （下同）2,355,407元（見調解卷第49-50頁）。聲請人前曾
    與最大債權銀行即遠東國際商業銀行股份有限公司（下稱遠
    東銀行）成立前置協商，雙方以每期清償9,761元達成協議
    ，聲請人於盡力清償36期後，因更換工作及罹患疾病，不得
    已而協商毀諾。聲請人復於110年1月間於本院向遠東銀行進
    行債務前置調解，調解期日前，遠東銀行先行與聲請人電話
    聯繫還款方案，銀行提供每期清償4,123元之還款條件（見
    調解卷第41頁、本卷第18頁），惟聲請人表示無能力清償，
    並當庭聲請轉更生程序等情，以致前置調解不成立。為此，
    爰依消債條例請求裁定准許更生等語。
三、經查：
㈠、聲請人前開主張，有勞工保險被保險人投保資料表（投保薪
    資下降）、遠東銀行陳報狀、調解程序筆錄、110年4月13日
    陳報狀、前置協商繳款明細表等件，附於本院110年度司消
    債調字第8號卷及本卷可稽（見調解卷第11-12、41、46頁、
    本卷第18、39-41頁）。從而，聲請人雖曾與銀行債權人進
    行前置協商成立，嗣因不可歸責於己之事由致履行顯有重大
    困難而毀諾及前置調解不成立，其聲請更生程序，本院自應
    綜合聲請人目前全部收支及財產狀況，評估是否已不能維持
    符合人性尊嚴之最基本生活條件，而有「不能清償或不能清
    償之虞」等情。　　　　
㈡、聲請人陳報現任職於夏沐語庭園養生會館有限公司，業據提
    出在職證明書、109年6月至12月薪資明細等件在卷為證（見
    本卷第23-26頁），據聲請人上開所提薪資明細所核算，聲
    請人每月平均薪資為21,647元（計算式：〈20,520元＋21,855
    元＋25,278元＋22,950元＋22,710元＋19,434元＋18,780元〉÷7）
    ，則本院即以前開計算債務人每月平均薪資收入約21,647元
    ，作為債務人目前償債能力之依據。又聲請人主張其每月生
    活必要支出為：膳食費10,000元、房屋租金1,000元、水電
    瓦斯費2,000元、電信費2,000元、交通費2,000元、醫療費
    用800元、雜項支出5,000元、父母扶養費10,000元，總計：
    32,800元，並提出診斷證明書、藥品明細及收據、雜項支出
    單據、台北至新竹往返車票等件附卷供參（見調解卷第48頁
    、本卷第27-28頁）。然查：就聲請人主張每月支出父母扶
    養費10,000元之部分，按民法第1117條第2項明文規定，前
    項無謀生能力之限制，於直系血親尊親屬不適用之，即直系
    血親尊親屬受扶養者，仍須以不能維持生活者為限，所謂不
    能維持生活，係指財力不足維持生活；而所謂無謀生能力，
    係指無工作能力、或有工作能力不能期待其工作而言。準此
    ，直系血親尊親屬如能以自己財產維持生活者，自無受扶養
    之權利（最高法院86年度台上字3173號、最高法院87年度台
    上字第1696號判決意旨參照）。查聲請人父親蘇進發名下有
    7筆個人有效保單，且107、108年度所得分別為151,478元、
    148,080元，另聲請人母親陳金桃名下有17筆有效保單（含
    個人及團體保險），其中於110年生效之保險契約，計有個
    人保單7筆、團體保險1筆等節，有本院依職權調查聲請人父
    母稅務電子閘門財產所得調件明細表、法務部—高額壽險資
    訊連結作業在卷可按（見本卷第67-73、77、79頁），另參
    以聲請人陳報之債權人清冊亦將其父親蘇進發、母親陳金桃
    列為借款債權人，借款金額分別為60,000元、1,000,000元
    （見調解卷第49-50頁、本卷35頁），足見聲請人之父母尚
    有一定資力，難認有何不能維持生活之情事，況除聲請人外
    ，其父母尚有二名子女可負擔扶養，此有聲請人提出之家族
    系統表、戶籍謄本在卷可參（見本卷第29-33頁），依前開
    說明，聲請人父母應無受聲請人扶養之必要，是聲請人主張
    其每月支付父母扶養費10,000元，自無可採，應予剔除。就
    聲請人主張之其餘必要支出，仍不得高於衛生福利部公告臺
    灣省110年每月最低生活費之1.2倍即15,946元（110年度每
    月生活所必需〈必要生活費用〉數額一覽表，見本卷第87頁）
    ，則本件聲請人每月生活必要支出為15,946元，洵堪認定。
㈢、從而，聲請人主張無法負擔債務等語，以其每月收入約21,64
    7元，扣除每月必要生活支出15,946觀之，雖餘5,701元可供
    支配，惟參以聲請人及債權人陳報現積欠之債務總額約為2,
    361,983元，以其目前每月所得餘額5,701元所計算，尚須約
    34年多始得清償完畢（計算式：2,361,983元÷5,701元÷12個
    月＝34.52年），聲請人顯無能力負擔清償，足見聲請人主張
    其有不能清償債務之情事存在，堪以採信。本院審酌聲請人
    名下除7筆個人有效保單（包含傷害保險、人壽保險及其他
    保險），別無其他財產，有本院依職權調查聲請人之稅務電
    子閘門財產所得調件明細表、法務部—高額壽險資訊連結作
    業等件附卷可憑（見本卷第63-66、75頁），堪認聲請人客
    觀上經濟狀況已有不能清償債務之情形，而有藉助更生制度
    調整其與債權人間之權利義務關係而重建其經濟生活之必要
    。　　　
四、綜上所述，聲請人係一般消費者，其已達不能清償債務之程
    度，其中無擔保或無優先權之債務未逾12,000,000元，且未
    經法院裁定開始清算程序或宣告破產；又查無消債條例第6
    條第3項、第8條或第46條各款所定駁回更生聲請之事由存在
    ，則聲請人聲請更生，即應屬有據。本件聲請人聲請更生既
    經准許，併依上開規定命司法事務官進行本件更生程序，爰
    裁定如主文。至聲請人於更生程序開始後，應提出足以為債
    權人會議可決或經法院認為公允之更生方案以供採擇，而司
    法事務官於進行本件更生程序、協助債務人提出更生方案時
    ，亦應依債務人之薪資變化、社會常情及現實環境衡量債務
    人之償債能力，並酌留其生活上應變所需費用，進而協助債
    務人擬定允當之更生方案，始符消債條例重建債務人經濟生
    活之立法目的，附此敘明。　　
中    華    民    國   110    年    4     月    28    日
                        民事第二庭   法  官   陳麗芬
以上正本係照原本作成。
本裁定不得抗告。
中    華    民    國   110    年    4     月    28    日
                                     書記官   曾煜智